臺灣基隆地方法院刑事判決　　　　　　　100年度訴字第479號
公　訴　人　臺灣基隆地方法院檢察署檢察官
被　　　告　黃嘉林
選任辯護人　林火炎律師
　　　　　　葛睿驎律師
上列被告因違反毒品危害防制條例案件，經檢察官提起公訴（10
0年度偵字第1167號），本院判決如下：
    主  文
黃嘉林販賣第二級毒品，處有期徒刑肆年，扣案搭配門號Ｚ00
0000000號、NOKIA 牌行動電話壹具（含SIM 卡）、電子
磅秤壹台沒收，犯罪所得新臺幣壹仟元沒收之，如全部或一部不
能沒收時，以其財產抵償之；又明知為禁藥而轉讓，處有期徒刑
壹年，扣案電子磅秤壹台沒收。應執行有期徒刑肆年陸月，扣案
搭配門號Ｚ000000000號、NOKIA 牌行動電話壹具（含
SIM 卡）、電子磅秤壹台沒收，犯罪所得新臺幣壹仟元沒收之，
如全部或一部不能沒收時，以其財產抵償之。
    事  實
一、黃嘉林明知甲基安非他命係屬毒品危害防制條例列管之第二
    級毒品及藥事法第22條第1 項第1 款所列管之禁藥，不得非
    法販賣、持有及轉讓，竟意圖營利，基於販賣第二級毒品甲
    基安非他命之犯意，於民國99年10月4 日晚上7 時18分許、
    7 時25分、7 時27分、7 時43分許，黃嘉林以其所有門號00
    00000000號行動電話與李天忠使用之門號0000000000號行動
    電話聯絡交易第二級毒品甲基安非他命事宜，而於同日晚上
    7 時43分許，黃嘉林依約抵達基隆市○○○路隆興瓦斯行附
    近檳榔攤，以新臺幣（下同）1000元之價格，販賣甲基安非
    他命1 包予李天忠並收取販毒款項。又於100 年3 月4 日，
    陳紫婷撥打電話予黃嘉林欲先向黃嘉林借調甲基安非他命1
    公克，經黃嘉林應允後，陳紫婷即於同日晚上6 時許抵達基
    隆市七堵七明德二路15之11號4 樓之5 黃嘉林租屋處樓下，
    由黃嘉林轉讓1 公克（當時市價約4000元）甲基安非他命予
    陳紫婷。嗣警員依法對黃嘉林實施通訊監察，而於100 年3
    月7 日下午1 時5 分許，持本院核發之搜索票在黃嘉林上揭
    住處搜索，扣得其所有供聯繫販賣第二級毒品之NOKIA 牌行
    動電話1 具（含0000000000號SI M卡）、供販賣及轉讓第二
    級毒品所用之電子磅秤1 台，並依監聽結果循線查悉上情。
二、案經台北市政府警察局松山分局報請臺灣基隆地方法院檢察
    署檢察官偵查起訴。
    理  由
壹、程序部分
（一）按被告之自白，非出於強暴、脅迫、利誘、詐欺、疲勞訊
      問、違法羈押或其他不正之方法，且與事實相符者，得為
      證據，刑事訴訟法第156 條第1 項定有明文。被告及辯護
      人對檢察官所提被告於警詢時及偵查中不利於己之陳述之
      證據能力俱無意見，復本院亦查無有何顯然不正之方法取
      得情事，而悖於被告自由意志，是被告於警詢及偵查中不
      利於己之陳述得為證據。
（二）次按刑事訴訟法為保障被告受公平審判及發現實體真實，
      於92年2 月6 日修正及增訂公佈施行之前及之後，對於人
      證之調查均採言詞及直接審理方式，並規定被告有與證人
      對質及詰問證人之權利，其中被告之對質詰問權，係屬憲
      法第8 條第1 項規定「非由法院依法定程式不得審問處罰
      」之正當法律程式所保障之基本人權及第16條所保障之基
      本訴訟權，不容任意剝奪；故法院於審判中，除有法定情
      形而無法傳喚或傳喚不到，或到庭後無正當理由拒絕陳述
      者外，均應依法定程式傳喚證人到場，命其具結陳述，並
      通知被告，使被告有與證人對質及詰問之機會，以確保被
      告之對質詰問權；否則，如僅於審判期日向被告提示該證
      人未經對質詰問之審判外陳述筆錄或告以要旨，被告之對
      質詰問權即無從行使，無異剝奪被告該等權利，且有害於
      實體真實之發現，其所踐行之調查程式，即難謂適法，該
      審判外之陳述，即不能認係合法之證據資料，最高法院95
      年度台上字第5160號判決意旨可資參照。查證人李天忠、
      陳紫婷嗣於本院審判時均業經以證人身分到庭作證，經進
      行交互詰問並使被告及辯護人行使對質、詰問權，該項對
      質詰問權因而延緩至審判時確保，此即為「延緩的對質詰
      問權法理」，是證人李天忠、陳紫婷前開審判外之警詢、
      偵查中之陳述，因已足確保被告、辯護人之對質、詰問權
      ，而可認有證據能力。
（三）又被告以外之人於審判外之言詞或書面陳述，除法律有規
      定者外，不得作為證據；又被告以外之人於審判外之陳述
      ，雖不符合刑事訴訟法第159 條之1 至第159 條之4 之規
      定，但經當事人於審判程序同意作為證據，法院審酌該言
      詞陳述或書面陳述作成時之情況，認為適當者，亦得為證
      據；又當事人、代理人或辯護人於法院調查證據時，知有
      同法第159 條第1 項不得為證據之情形，而未於言詞辯論
      終結前聲明異議者，視為有前項之同意，刑事訴訟法第15
      9 條第1 項及第159 條之5 分別定有明文。查本判決下列
      其餘所引用之卷證資料（包含供述證據、文書證據等證據
      ），均無證據證明係公務員違背法定程式所取得，且即被
      告、檢察官於本院準備程序、審判期日中對於提示之卷證
      ，就證據能力均未表示爭執，迄至言詞辯論終結前亦未聲
      明異議，又卷內之文書證據，經核亦無刑事訴訟法第159
      條之4 之顯有不可信之情況與不得作為證據之情形，本院
      審酌上開證據資料製作時之情況，尚無違法不當及證明力
      明顯過低之瑕疵，是以之作為證據應屬適當，自有證據能
      力。
貳、實體部分
一、被告販賣第二級毒品部分
    訊據被告固供承於上揭時間撥打其所有之0000000000號行動
    電話予李天忠，其後渠等約在基隆市○○○路隆興瓦斯行附
    近檳榔攤見面，有交付甲基安非他命1 包予李天忠，並收取
    1000元之事實不諱，惟矢口否認有販賣第二級毒品之犯行，
    辯稱：伊交給李天忠毒品之量已超過市價很多，伊是半買半
    送，並無營利之意圖云云。惟查：
  (1)被告於上揭時地販賣第二級毒品李天忠之事實，已據被告於
    警詢、100 年3 月8 日偵查中、本院聲押庭時坦承不諱（見
    偵查卷卷一第19、20、139 頁、本院100 年度聲羈字第28號
    刑事卷第4 、5 頁），核與證人李天忠於警詢、偵查及本案
    審理時證述相符（見偵查卷卷一第45、46、111 、112 頁、
    本院100 年8 月12日審判筆錄），並有被告所使用之上揭門
    號行動電話門號監聽譯文存卷足憑（見偵查卷卷一第55頁）
    。
  (2)又觀之被告前於警詢、偵查迄本院於100 年7 月12日訊問前
    ，或坦承有於上揭時地販賣1000元甲基安非他命予李天忠、
    或否認犯罪辯稱未交付甲基非他命給李天忠，沒有販賣毒品
    ，99年10月4 日之監聽譯文與毒品交易無涉云云，從未提及
    低於原價轉讓甲基安非他命予李天忠之情，並其於檢察官偵
    查時亦明確供認：「（問：賣李天忠毒品可賺多少錢？）我
    只有賺一點點」等語（見偵查卷卷一第139 頁），而販賣第
    二級毒品為重罪，其與轉讓第二級毒品罪之刑度相差甚遠，
    被告對此應知之甚詳，果被告無營利意圖而以低於原價轉讓
    予李天忠，當無於偵查中坦認只有賺取薄利差價之理。從而
    ，被告所辯，顯係圖卸之詞，不足採信。
  (3)至被告於本院審理時陳稱其購入甲基安非他命之價格約1 公
    克4000元等語，證人李天忠於本院審理時亦證述其向被告購
    買1000元毒品之重量約0.5 公克至0.6 公克等語，惟被告前
    於偵查中已坦承有賺取差價，而毒品本得任意分裝或調配純
    度，況被告與李天忠並無特殊親誼關係，且證人李天忠證述
    其之前向他人買毒品也是差不多1 包0.5 公克至0.6 公克等
    語，顯然證人李天忠自被告處購得之毒品並未低於市價，足
    認證人李天忠所購得之第二級毒品應係被告購入後加以稀釋
    始重達0.5 公克至0.6 公克，尚難此執為被告有利之認定。
  綜上，被告上揭所辯，不足採信，被告販賣甲基安非他命予李
  天忠之犯行，堪予認定。
二、被告轉讓禁藥部分
  (1)被告於上揭時地轉讓1 公克甲基安非他命予陳紫婷之犯罪事
    實，業據被告於警詢、偵查及本院審理時坦承不諱（見偵查
    卷卷一第20、139 、183 、184 、194 頁），核與證人陳紫
    婷於偵查及本院審理時證稱：伊當時是向被告說要借1 公克
    甲基安非他命，先用欠的等語尚能吻合（見偵查卷卷一第12
    0 頁、卷二第11頁、本院100 年8 月12日審判筆錄），堪認
    被告自白，與事實相符，足以採信。
  (2)雖公訴人認被告係構成販賣第二級毒品罪嫌，然證人陳紫婷
    於警詢時僅稱：最近一次約於100 年3 月4 日或5 日向被告
    購買1 公克3000元之毒品甲基安非他命云云（見偵查卷卷一
    第30頁），並未指稱有無付款予被告、交易地點、聯絡內容
    等，其後證人陳紫婷於偵查及本院審理時則均證述是先向被
    告借調甲基安非他命1 公克，日後再還給被告等語，可悉證
    人陳紫婷究有無與被告於上揭時地達成買賣毒品之「合意」
    ，暨有無交付被告「買賣價金」，均有未明。而按吸毒友儕
    間互相調取毒品以通有無之情形，實有所聞，且被告於偵查
    中供陳其毒品來源為鄭建銘（所犯販賣第二級毒品罪，業經
    台灣士林地方法院檢察署檢察官以100 年度偵字第391 號、
    第4120號提起公訴），是陳紫婷之男友，陳紫婷都稱伊為老
    爸等語（見偵查卷卷一第139 頁），證人陳紫婷於本院審理
    時亦證述鄭建銘是其男友，伊稱呼被告乾爸等語，可見被告
    與證人陳紫婷間尚屬熟識，且證人陳紫婷之男友鄭建銘復為
    被告之毒品上游，則其先借出尚屬微量之1 公克甲基安非他
    命予證人陳紫婷，衡非全然無可能。至證人陳紫婷於偵查中
    證述：伊欠被告的毒品，日後是要還毒品或錢，就看伊當時
    有錢還是有毒品等語（見偵查卷卷一第120 頁），後於100
    年6 月30日偵查及本院審理時則證述：伊欠被告之毒品，通
    常是由男友鄭建銘代伊償還予被告等語，而就日後由誰償還
    毒品乙事所述前後齟齬，啟人疑竇，然其均堅稱係先向被告
    調借乙情，則無二致，從而於查無其他補強證據佐證被告與
    證人陳紫婷間係買賣毒品關係下，尚難僅以證人陳紫婷於警
    詢中1 次之不明確之指述，逕認其警詢所述較可採信。是被
    告既堅詞否認有上揭販賣毒品安非他命予證人陳紫婷之情，
    而依證人陳紫婷於偵審中之證述，復無從證明被告有收受價
    金、獲取利益之販賣毒品營利之犯行。故本件檢察官提出之
    證據，僅能證明被告有於上揭時地轉讓毒品甲基安非他命予
    證人陳紫婷，並無法證明被告於交付安非他命之際，係達成
    交易合意、有收受代價，難予逕以販賣第二級毒品罪相繩。
    惟被告轉讓禁藥甲基安非他命之犯行已臻明確，應予依法論
    科。
三、按安非他命類係經行政院衛生署依69年12月8 日衛署藥字第
    301124號、79年10月9 日衛署藥字第904142號公告列入藥物
    藥商管理法第16條第1 款（即現行藥事法第22條第1 項第1
    款）之禁藥管理，同時亦屬毒品危害防制條例第2 條第2 項
    第2 款規定之第二級毒品，而明知為禁藥而轉讓者，藥事法
    第83條亦定有處罰明文。是倘行為人明知為禁藥即甲基安非
    他命而未達行政院依上開條例第8 條第6 項規定所公告之一
    定數量即10公克之安非他命轉讓予他人者，除成立毒品危害
    防制條例第8 條第2 項之轉讓第二級毒品罪外，亦構成藥事
    法第83條第1 項之轉讓禁藥罪，此係屬同一犯罪行為而同時
    有二種法律可資處罰之「法條（規）競合」情形，應依「重
    法優於輕法」、「後法優於前法」等法理，擇一處斷。又毒
    品危害防制條例第8 條第2 項轉讓第二級毒品罪之法定本刑
    為「6 月以上5 年以下有期徒刑，得併科新臺幣70萬元以下
    罰金」，而93年4 月21日修正後藥事法第83條第1 項轉讓禁
    藥罪之法定本刑為「7 年以下有期徒刑，得併科新台幣500
    萬元以下罰金」，故除轉讓之第二級毒品之數量及對象，有
    應依毒品危害防制條例第8 條第6 項及第9 條之規定加重其
    刑至2 分之1 之情形外，修正後藥事法第83條第1 項之法定
    本刑，顯較毒品危害防制條例第8 條第2 項之罪之法定本刑
    為重，依前述「重法優於輕法」、「後法優於前法」之法理
    ，自應優先適用藥事法第83條第1 項之規定處斷。核被告黃
    嘉林所為，係犯毒品危害防制條例第4 條第2 項販賣第二級
    毒品罪、藥事法第83條第1 項之轉讓禁藥罪。公訴人認被告
    交付第二級毒品予陳紫婷部分，係犯毒品危害防治條例第4
    條第2 項之販賣第二級毒品罪嫌，容有未合，業如前述，惟
    販賣行為與轉讓行為，其基本社會事實同一，起訴法條應予
    變更。被告販賣甲基安非他命前持有甲基安非他命之低度行
    為，應為販賣之高度行為所吸收，不另論罪。至被告持有禁
    藥之行為，因藥事法並無處罰持有之規定，自不生高低度問
    題。按同為販賣第一級毒品之人，其原因動機不一，犯罪情
    節未必盡同，或有大盤毒梟者，抑或中、小盤之分，甚或僅
    止於吸毒者友儕間為求互通有無等情形者亦有之，其販賣行
    為所造成危害社會之程度自屬有異。被告販賣第二級毒品部
    分，其次數為1 次，對象為1 人，而販賣之毒品數量甚微，
    獲利不多，屬毒品交易之下游，惡性顯然低於大量走私進口
    或長期販賣毒品之「大盤」、「中盤」毒販，對於他人及國
    家社會侵害之程度非屬重大，因認其販賣第二級毒品之犯罪
    情節尚非嚴重，就其本次犯行縱使量處法定最低刑度，仍嫌
    過重，在客觀上以一般國民生活經驗法則予以檢驗，當足引
    起一般人之同情，而屬情輕法重，爰依刑法第59條規定，就
    被告販賣第二級毒品之犯行，予減輕其刑。又毒品危害防制
    條例第17條第2 項規定：「犯第4 條至第8 條之罪於偵查及
    審判中均自白者，減輕其刑」，所謂被告自白，乃被告坦白
    承認犯罪構成要件事實而言，本件被告於本院審理時否認有
    販賣第二級毒品之犯意，辯稱其所為應係轉讓第二級毒品罪
    ，而未承認販賣第二級毒品罪之犯罪構成要件，即難認被告
    就其所犯毒品危害防制條例第4 條第2 項之罪於審判中自白
    ，核與毒品危害防制條例第17條第2 項所規定之減刑要件不
    符；復按毒品危害防制條例第17條第1 項規定：「犯第4 條
    至第8 條、第10條或第11條之罪，供出毒品來源，因而查獲
    其他正犯或共犯者，減輕或免除其刑」，所謂「供出毒品來
    源，因而破獲者」，係指被告供出毒品來源之有關資料，諸
    如前手之姓名、年籍、住居所、或其他足資辨別之特徵等，
    使調查或偵查犯罪之公務員因而對之發動調查或偵查並破獲
    者而言。申言之，被告之「供出毒品來源」，與調查或偵查
    犯罪之公務員對之發動調查或偵查並進而破獲之間，論理上
    須具有先後且相當的因果關係，非謂被告一有「自白」、「
    指認」毒品來源之人，而破獲在後，即得依上開規定予以減
    刑。若被告供出毒品來源者之前，調查或偵查犯罪之公務員
    已有確切之證據，足以合理懷疑被告所供販賣毒品來源之人
    有販賣毒品行為，則嗣後之破獲與被告之「供出毒品來源」
    間，即欠缺先後且相當的因果關係，自不得適用上開規定予
    以減刑（參照最高法院97年度台上字第1475號判決意旨）。
    茲查被告固於100 年3 月8 日警詢時指認其毒品來源為鄭建
    銘，有被告警詢筆錄、指認犯罪嫌疑人照片紀錄表在卷可稽
    ，然被告所持用之0000000000號行動電話自99年10月1 日起
    至同年10月30日止，經本院核准監聽，有本院99年度聲監字
    第336 號通訊監察書在卷可稽（見偵查卷卷一第168 頁至17
    0 頁），且證人即本件查獲警員潘俊龍於本院審理時證稱：
    本件一開始是先監聽鄭建銘、陳紫婷之電話，發現被告、鄭
    建銘、陳紫婷販賣毒品，於監聽中可聽出鄭建銘是被告之毒
    品上游，之後擴線監聽被告之電話，查獲被告後，於被告供
    出毒品來源為鄭建銘前，警方早已透過監聽內容知道被告之
    毒品來源為鄭建銘，也知道鄭建銘之年籍資料等語（見本院
    100 年8 月12日審判筆錄），顯見被告於警詢供述毒品來源
    前，警員已依監聽譯文內容之確切證據，足以合理懷疑鄭建
    銘有販賣毒品予被告之行為，諸上開說明，被告販賣第二級
    毒品予李天忠部分，當無適用毒品危害防制條例第17條第1
    項之規定予以減刑至明，辯護人以被告符合毒品危害防制條
    例第17條第1 項、第2 項之規定，即有誤會。另有關被告轉
    讓甲基安非他命部分，既已因法規競合之關係，優先適用藥
    事法第83條第1 項之規定論罪，已如前述，基於法律適用一
    致性，除有特別規定外，不得割裂適用。又藥事法並無轉讓
    毒品者，於偵查及審判中自白應減輕其刑之特別規定，自無
    割裂適用毒品危害防制條例第17條第2 項減輕其刑之餘地（
    最高法院99年度台上字第6586號、99年度台上字第4426號、
    99年度台上字第1534號、99年度台上字第1367號、99年度台
    上字第630 號判決意旨參照）。爰審酌被告正值青年，竟不
    正當營生，不顧第二級毒品對人身有莫大戕害，仍予販賣，
    危害國民身體健康及社會風氣，而轉讓禁藥予他人施用，亦
    足以助長吸毒歪風，戕害他人身心健康，並損及善良風俗，
    惟念被告僅販賣、轉讓甲基安非他命各1 次，數量均微，及
    斟酌其犯後否認部分犯行等一切情狀，分別量處如主文所示
    之刑，並定其應執行之刑。扣案搭配門號0000000000號、NO
    KIA 牌行動電話1 具（含SIM 卡1 張），被告於本院準備程
    序中供陳為其所有，應依毒品危害防制條例第19條第1 項之
    規定宣告沒收。被告販賣第二級毒品犯行之所得1000元，係
    被告所有供犯販賣第二級毒品罪所得之物，雖未扣案，仍應
    依毒品危害防制條例第19條第1 項之規定沒收，如全部或一
    部不能沒收時，以其財產抵償之。扣案電子磅秤1 台，被告
    於本院準備程序中供陳為其所有，作為轉讓、販賣第二級毒
    品犯行所用之物等語明確，爰分依毒品危害防制條例第19條
    第1 項、刑法第38條第1 項第2 款規定，於所犯各該罪名項
    下，併予宣告沒收。至扣案之第二級毒品甲基安非他命17包
    、搭配門號0000000000號、0000000000號行動電話各1 具，
    與本案犯罪事實無關，業據被告於本院準備程序中供陳在卷
    ，復非違禁物，爰不予宣告沒收。
據上論斷，應依刑事訴訟法第299 條第1 項前段、第300 條，毒
品危害防制條例第4 條第2 項、第19條第1 項、藥事法第83條第
1 項，刑法第11條、第59條、第51條第5 款、第38條第1 項第2
款，判決如主文。
本案經檢察官陳佳宏到庭執行職務。
中    華    民    國   100    年    9     月    8     日
                  刑事第三庭審判長法  官  陳志祥
                                  法  官  張婷妮
                                  法  官  黃梅淑
以上正本證明與原本無異。
如不服本判決應於收受送達後10日內向本院提出上訴書狀，並應
敘述具體理由；其未敘述上訴理由者，應於上訴期間屆滿後20日
內向本院補提理由書( 均須按他造當事人之人數附繕本) 「切勿
逕送上級法院」。
中    華    民    國   100    年    9     月    8     日
                                  書記官  丁妍君
附錄：本案論罪科刑法條全文
毒品危害防制條例第4 條第2 項
製造、運輸、販賣第二級毒品者，處無期徒刑或7 年以上有期徒
刑，得併科新臺幣700萬元以下罰金。
藥事法第83條第1 項
明知為偽藥或禁藥，而販賣、供應、調劑、運送、寄藏、牙保、
轉讓或意圖販賣而陳列者，處7 年以下有期徒刑，得併科新臺幣
500 萬元以下罰金。